【裁判字號】    97,再易,32
【裁判日期】    971127
【裁判案由】    返還不當得利
【裁判全文】
臺灣高等法院高雄分院民事判決          97年度再易字第32號
再審原告    甲○○○
            己○○
            戊○○
            乙○○
            丙○○
            丁○○
再審被告    中華冷凍企業股份有限公司
法定代理人  庚○○○
上列當事人間請求返還不當得利事件，再審原告對於民國97年9
月24日本院97年度上易字第140 號確定判決提起再審，本院不經
言詞辯論，判決如下：
    主  文
再審之訴駁回。
再審訴訟費用新台幣壹萬玖仟參佰貳拾元由再審原告負擔。
    事 實 及 理 由
一、再審意旨略以：再審原告發現台灣高雄地方法院96年度訴字
    第4 號及本院97年度上易字第140 號返還不當得利事件（下
    合稱系爭事件）之確定判決（下稱原確定判決），就下列足
    影響於判決之「和解書前言」、「證人鄭瑞崙證詞」等重要
    證據漏未斟酌，有民事訴訟法第497 條規定之再審事由：(一)
    兩造於95年12月12日簽立之和解書，於前言載明：再審被告
    （即甲方），再審原告（即乙方），茲就已確定之本院95年
    度上更(一)字第9 號民事案件，雙方成立和解條件如下等語，
    即已就和解之範圍明定為「已確定之本院95年度上更(一)字第
    9 號民事案件」，而未記載為「…等案件」，或「…案件相
    關事宜」，或「…及本契約書簽立前之其他理由所生一切紛
    爭」等概括性用語，顯然不包括系爭事件所請求返還整修系
    爭房屋之有益費用新台幣（下同）120 萬元；(二)證人鄭瑞崙
    律師在系爭事件於96年5 月10日到庭證述略以：當初談和解
    時，沒有特別針對有益費用之爭議來處理；當時重點在於何
    時可以遷讓房屋，以及被告應返還的數額到底多少在作協商
    ，所以沒有特別針對有益費用部分進行協商等語，則兩造就
    高達120 萬元之有益費用，既未經磋商，自難遽認再審原告
    有拋棄該部分權利之意等語，請求判決：(一)原確定判決廢棄
    ，(二)再審被告應給付再審原告120 萬元，暨自起訴狀繕本送
    達翌日起至清償日止，按週年利率百分之五計臬之利息。
二、按民事訴訟法第497 條前段規定，不得上訴於第三審法院之
    事件，其經第二審確定之判決，如就足影響於判決之重要證
    物，漏未斟酌者，得提起再審之訴。是以當事人主張之證據
    ，須足以影響判決之結果，且未經原確定判決斟酌者，始得
    據為再審事由。經查：本院原確定判決就系爭和解書記載「
    甲、乙方其餘請求拋棄，並不得再就本事件提出任何民刑事
    訴訟」，業經審酌證人鄭瑞崙律師之證詞，並於判決理由稱
    ：再審被告（即原確定判決被上訴人，下同）當時要求再審
    原告（即原確定判決上訴人，下同）於和解契約中表明拋棄
    其餘權利，係因再審原告在95年度上更(一)字第9 號訴訟中，
    曾主張就系爭3 棟房屋支出有益費用而對再審被告有不當得
    利請求權，該部分未經法院判斷，乃於和解契約中明白約定
    拋棄此部分權利，經證人鄭瑞崙到庭結證甚明等語（本院原
    確定判決第8 至9 頁），再審原告片斷截取證人鄭瑞崙陳述
    「當初談的時候，沒有特別針對這一點（有益費用爭議）來
    處理」、「當初重點在於何時可以遷讓房屋，以及被告應返
    還的數額到底多少在作協商」、「沒有特別針對有益費用部
    分進行協商」，而未綜合前後文判斷其參與系爭和解過程及
    欲解決之爭議，顯然曲解證人陳述之真意。原確定判決並論
    及：又系爭和解契約，除約定再審被告給付5,379, 800元同
    時，再審原告負有將系爭3 棟房屋遷出之義務外，更約定再
    審原告負有簽署股份過戶聲請書之義務，而此項約定，顯係
    針對再審被告於上述本院95年度上更(一)字第9 號訴訟中已提
    出，而未經法院審酌、判斷之爭議，即再審原告應否將登記
    在王英華名下之股份辦理移轉登記之爭議，予以和解，而終
    止爭執等語（同判決第7 頁），亦無再審原告所稱未審酌和
    解契約前言限定就「已確定之本院95年度上更(一)字第9 號民
    事案件」為和解之範圍之情。
三、從而，再審原告主張原確定判決就上開重要證物漏未斟酌等
    語，自非實在，為無可取。從而，應認再審原告執此提起本
    件再審之訴，顯無再審理由，爰不經言詞辯論，逕以判決駁
    回之。
四、據上論結，本件再審之訴顯無再審理由，依民事訴訟法第50
    2 條第2 項、第78條，判決如主文。
中    華    民    國    97    年    11    月    27    日
                            民事第一庭
                                審判長法官  黃金石
                                法      官  林健彥
                                法      官  謝肅珍
以上正本證明與原本無異。
本件不得上訴。
中    華    民    國    97    年    11    月    27    日
                                書  記  官  蘇恒仁


司法院資訊處製作；財團法人民間司法改革基金會備份。
